【裁判字號】    97,財管,61
【裁判日期】    971205
【裁判案由】    指定遺產管理人
【裁判全文】
臺灣桃園地方法院民事裁定              97年度財管字第61號
聲  請  人  彰化商業銀行股份有限公司
法定代理人  甲○○
訴訟代理人  丙○○
相  對  人
即被繼承人  乙○○（亡）
關  係  人
即被選任人  林清漢律師
上列聲請人聲請選任被繼承人乙○○遺產管理人事件，本院裁定
如下：
    主  文
選任林清漢律師為被繼承人乙○○之遺產管理人。
准對被繼承人張枝桂（女，民國○○年○ 月○ 日生，身分證統一編
號：Ｚ000000000號，最後住所：桃園縣大溪鎮○○○街51巷30號
）大陸地區以外之繼承人為承認繼承之公示催告。
林清漢律師應於收受本裁定之日起貳拾日內，將本裁定登載於公
報、新聞紙或其他相類之傳播工具。
如有被繼承人乙○○之大陸地區以外之繼承人，應自本公示催告
最後登載公報、新聞紙或其他相類之傳播工具之日起壹年內向本
院陳報承認繼承，如不於公示期限內申報承認繼承時，被繼承人
之遺產於大陸地區之繼承人依法繼承、清償債權並交付遺贈物後
有賸餘者歸屬國庫。
聲請程序費用由被繼承人乙○○之遺產負擔。
    理  由
一、按先順序繼承人均拋棄其繼承權時，由次順序之繼承人繼承
    ，其次順序繼承人有無不明或第4 順序之繼承人均拋棄其繼
    承權者，準用關於無人承認繼承之規定，此民法第1176條第
    6 項所定。又繼承開始時，繼承人有無不明，而無親屬會議
    ，或親屬會議未於民法第1177條所定1 個月內選定遺產管理
    人時，利害關係人得聲請法院選任遺產管理人，同法第1178
    條第2 項前段亦有明文。
二、本件聲請意旨略以：訴外人葉福隆於民國86年5 月16日邀同
    被繼承人乙○○（女，51年3 月2 日生，身分證統一編號：
    Ｚ000000000號，最後住所：桃園縣大溪鎮○○○街51巷30號
    ）為連帶保證人，向伊共借款新臺幣（下同）6,500,000 元
    ，並以被繼承人所有之不動產設定抵押權。惟渠等自96年2
    月16日起即未繳納本息，尚積欠本金4,051,109 元，而債權
    人經向鈞院起訴請求渠等清償債務，經鈞院以96年訴字第86
    6 號判決確定。詎相對人於96年9 月3 日死亡，而被繼承人
    之法定繼承人均依法拋棄繼承，且未召集親屬會議選任遺產
    管理人，致伊之債權未能完全受償，就此伊即具有利害關係
    人之身分，為確保伊之債權，爰依非訟事件法第149 條第1
    項之規定，聲明求選任被繼承人之遺產管理人。
三、經查，聲請人前開主張，業據其提出戶籍謄本、繼承系統表
    、借據、約定書、抵押權設定契約書及不動產他項權利證明
    書等為憑，且經本院依職權調閱本院96年度繼字第1191號卷
    宗查核無訛，則被繼承人死亡已超過7 個月，顯逾民法第11
    77條所定1 個月期間，期間無親屬會議選任之遺產管理人向
    聲請人為處理債務之表示，可認聲請人主張無親屬會議召集
    之事實為真。準此，堪認被繼承人所遺財產，現確係處於無
    人繼承之狀態，是本件確有為被繼承人所遺財產選任遺產管
    理人之必要。又按遺產管理人之設，旨在管理保存及清算遺
    產，以免遺產散失，是以遺產管理人具有相當之公益色彩；
    又選任遺產管理人，除慮及管理遺產之公平性外，須考慮其
    適切性，亦即可對其遺產、遺債之情形瞭解較深，復與遺債
    債權人無利害共同關係而得忠誠處理者，優先選任為宜。而
    經本院函詢台灣桃園律師公會，該公會推薦林清漢律師擔任
    被繼承人乙○○所遺財產之遺產管理人，有該會97年11月19
    日桃律公字第345 號函文1 份在卷可憑，本院審酌林清漢係
    執業律師，足堪勝任本件遺產管理人之職務，並可忠實執行
    搜索被繼承人乙○○之債權人、受遺贈人，清償債權或交付
    遺贈物等事務，聲請人亦請求選任律師為被繼承人乙○○之
    遺產管理人，是本件選任林清漢律師為被繼承人乙○○之遺
    產管理人，應屬適當，且與法律規定相合，應予准許，並依
    法為公示催告。
四、依非訟事件法第157 條，裁定如主文。
中    華    民    國    97    年    12    月    5     日
                  家事法庭法  官  張益銘
以上正本係照原本作成。
如對本裁定抗告須於裁定送達後10日內向本院提出抗告狀，並應
繳納抗告費新台幣1,000 元。
中    華    民    國    97    年    12    月    5     日
                          書記官  許白梅


司法院資訊處製作；財團法人民間司法改革基金會備份。
